臺灣臺中地方法院刑事判決
110年度訴字第1056號
公  訴  人  臺灣臺中地方檢察署檢察官
被      告  許傑理


選任辯護人  林益輝律師
上列被告因傷害等案件，經檢察官提起公訴（110年度偵字第977
6號），本院判決如下：
    主    文
許傑理被訴妨害公務執行部分無罪。
其餘被訴部分公訴不受理。
    理    由
一、公訴意旨略以：被告許傑理於民國110年2月23日下午3時55
    分許，騎乘車牌號碼000-000號普通重型機車，行經臺中市
    太平區新吉路與新明街交岔路口處時，因臺中市太平區新吉
    路與樹孝路交岔路口處附近民宅發生火災，遭依法執行火場
    附近道路淨空及交通管制勤務之臺中市政府警察局太平分局
    新平派出所警員即告訴人吳立凱攔阻，告知道路前方因發生
    火警而封鎖，禁止人、車進入影響救火或發生危險。詎被告
    明知警設管控點處前方之火舌流竄、濃煙密佈，且告訴人身
    著別有警徽之警察制服，係依法執行勤務之公務員，竟基於
    傷害及妨害公務之故意，藉口亟需利用遭管制道路，前往其
    女兒就讀學校接送，強行騎乘機車欲通過管制口，告訴人見
    狀，為免被告進入火災區域發生危險或造成救火負擔，遂將
    雙手張開阻擋於被告所騎乘機車前方，被告遂以手催轉油門
    ，使車輛發生動能施暴力轉向躲避警員伸手阻攔，致使機車
    輪胎輾壓過告訴人之右腳，告訴人因而受有右腳第一腳趾腫
    痛之傷害。因認被告涉犯刑法第135條第1項之妨害公務執行
    罪嫌及同法第277條第1項之傷害罪嫌等語。
二、無罪部分：
（一）按犯罪事實應依證據認定之，無證據不得認定犯罪事實；
      不能證明被告犯罪者，應諭知無罪之判決，刑事訴訟法第
      154條第2項、第301條第1項分別定有明文。次按事實之認
      定，應憑證據，如未能發現相當證據，或證據不足以證明
      ，自不能以推測或擬制之方法，以為裁判基礎。且刑事訴
      訟上證明之資料，無論其為直接證據或間接證據，均須達
      於通常一般人均不致於有所懷疑，而得確信其為真實之程
      度，始得據為有罪之認定，若其關於被告是否犯罪之證明
      未能達此程度，而有合理性懷疑之存在，致使無從形成有
      罪之確信，根據「罪證有疑，利於被告」之證據法則，即
      不得遽為不利於被告之認定。又按檢察官就被告犯罪事實
      ，應負舉證責任，並指出證明之方法，刑事訴訟法第161
      條第1項定有明文。因此，檢察官對於起訴之犯罪事實，
      應負提出證據及說服之實質舉證責任。倘其所提出之證據
      ，不足為被告有罪之積極證明，或其指出證明之方法，無
      從說服法院以形成被告有罪之心證，基於無罪推定之原則
      ，自應為被告無罪判決之諭知（最高法院40年台上字第86
      號、76年台上字第4986號、92年台上字第128號判例要旨
      參照）。
（二）公訴人認被告許傑理涉犯妨害公務執行罪嫌，無非係以被
      告於警詢、偵查中之供述、證人即告訴人吳立凱、證人即
      在場民眾賴宗承於警詢、偵查中之證述、被告提出之手機
      錄影畫面翻拍照片及譯文、告訴人於國軍臺中總醫院附設
      民眾診療服務處診斷證明書等件，資為論據。
（三）訊據被告固坦承其有於上揭時、地，因騎乘機車途經火場
      而遭告訴人吳立凱攔阻，並與告訴人發生口角爭執等事實
      ，惟堅詞否認有何妨害公務執行之犯行，辯稱：伊當時急
      著要去接小孩下課，而經過火場的道路是捷徑，因此伊才
      會騎乘機車想要通過該處，但伊見告訴人伸手攔阻，表示
      前方有火災、禁止通行後，伊就打算將機車掉頭，伊並沒
      有要硬闖火場，伊也不是故意以機車碾壓告訴人腳趾，伊
      並沒有妨害公務執行的主觀犯意等語。辯護人則為被告辯
      護稱：被告當日確實係為前往接送小孩，而因火災現場並
      無封鎖線，被告實屬不小心誤闖，其並非為觀望火災而前
      往該處。被告經告訴人攔阻並告知前方有火災後，亦即時
      停下機車，欲掉頭返回原路，可見被告並無刻意闖越火災
      現場之行為，難認其有何妨害公務執行之犯行。至於告訴
      人腳趾所受傷勢，應係被告將機車掉頭過程中無意間碾壓
      所致，其主觀上對此並無認知，既其並非故意為之，亦難
      認其有何妨害公務執行之犯意。再者，被告犯後已與告訴
      人達成和解，賠償告訴人所受損害，獲取告訴人之諒解，
      請求為被告無罪之諭知等語。經查：
　　1.被告於110年2月23日下午3時55分許，騎乘車牌號碼000-0
      00號普通重型機車，行經臺中市太平區新吉路與新明街交
      岔路口處時，因臺中市太平區新吉路與樹孝路交岔路口處
      附近民宅發生火災，遭依法執行火場附近道路淨空及交通
      管制勤務之臺中市政府警察局太平分局新平派出所警員即
      告訴人攔阻，告知道路前方因發生火警而封鎖，禁止人、
      車進入影響救火或發生危險；又告訴人於110年2月23日至
      國軍臺中總醫院急診，並經醫生診斷受有右腳第一腳趾腫
      痛之傷害等節，業據被告於警詢、偵查、本院準備程序及
      審理時坦認屬實（偵卷第33至36、83至85、125至128頁、
      本院卷第83至91、203至236頁），核與證人即告訴人、證
      人賴宗承、柯逸華分別於警詢、偵查及本院審理時所為證
      述（偵卷第37至39、41至43、125至127、131至133頁、本
      院卷第206至224、224至226頁）大致相符，復有110年2月
      23日、110年3月17日員警職務報告、臺中市政府警察局太
      平分局新平派出所110報案紀錄表、告訴人於國軍臺中總
      醫院附設民眾診療服務處診斷證明書、傷勢照片、現場照
      片、現場錄影畫面截圖、現場對話譯文、110年4月13日檢
      察官勘驗筆錄、本院110年8月6日勘驗筆錄各1份（偵卷第
      29、51至52、53、61、95、97至99、101至103、111至117
      、126頁、本院卷第85至86頁）存卷可考，此部分之事實
      堪以認定，先予敘明。
　　2.證人即告訴人於本院審理時具結證稱：伊當天是接到110
      報案電話說案發現場有火災，因此伊到現場幫忙疏導及進
      行人流管制，伊是負責在案發工地前疏導車輛，現場只出
      不進。當時，被告騎乘上開機車欲進入案發工地，伊發現
      之後就伸手攔下他，阻止他騎車進入火場。「（問：從攔
      下到他壓到你的腳的過程中，你們有對談到何事？有對話
      到何事？）那時候我是跟被告許傑理講說前面有火警，不
      能進去，而他回說不知道，還說我們那邊沒有放交通錐管
      制這一類的，然後他是要去接小孩，大概主要是這些，後
      面講完後，我再跟他講說他剛剛有壓到我的腳。」、「（
      問：他車頭就往左，是否如此？）他那時候車頭打左。」
      、「（問：他是否準備要走？）要移動。」、「（問：他
      那時車頭往左壓到你的腳的時候，等於是要往別的地方去
      ，不是要再往前進，是否如此？）不是，他不是要往前。
      」、「（問：他壓到你之後，而他往左，你就上前說他壓
      到你，是否如此？）是，那時候我在要跟他講有這件事情
      。」、「（問：那時候在被告許傑理壓到你腳的拇指的時
      候，如果你沒有上前再攔他的話，他應該就騎走，是否如
      此？）我應該就不理他，就讓他走，因為他說要去接小孩
      。」、「（問：他是否還是要往火場方向騎，還是何處？
      ）沒有，他那時候要離開那邊，往另外一條路走，不是要
      往前。」等語（本院卷第206至224頁），是依證人上揭證
      述可知，當時被告騎乘上揭機車至火災現場，經告訴人以
      身體攔阻其繼續前進後，其已無執意騎乘機車闖越火場之
      行為，核與被告前揭所辯：伊經員警告知前方發生火災後
      ，伊就要將機車掉頭，伊當時趕著去接小孩等語（本院卷
      第234頁），尚無不符，是其此部分辯解，即不得率認純
      屬虛構。
　　3.證人即告訴人於本院審理時復證稱：「（問：從你攔下他
      到他壓到你的腳，然後你又上前跟他講說他的車壓到你的
      腳，這前面的對話看不出來說你覺得說他有要故意壓你的
      腳，是否如此？）是，剛開始沒有辦法判斷，後面在跟他
      講說有壓到的時候，而他的回應說我是故意讓他壓的。」
      、「（問：除了他的前輪壓到你的右腳拇指之外，還有無
      其他他車上的東西是碰到你的身體的？）當初只有剛開始
      攔下他的時候，我跟他的機車，還有他的身體有碰撞，就
      攔下他的那剎那，肢體有碰撞。」、「（問：其他車體像
      是前蓋之類的，都沒有碰到你的身體，是否如此？）是。
      」、「（問：所以那時候你的站姿是否為右腳比較往前？
      ）是。」、「（問：你何時跟他講壓到腳？）就是他在左
      轉那個時候有壓到，我就上前再攔他並跟他講，然後之後
      才起爭執。」、「（問：是否因為腳有無壓到而起爭執？
      ）是，後面請他到後面的那時候也有再繼續講壓到腳一事
      。」、「（問：所以你那時候對於他騎車壓到腳一事，你
      也不確定他到底是故意或者是不小心，但只希望他給一個
      道歉這樣而已，是否如此？）是，因為剛開始想說有道歉
      ，應該就是不小心，但他又說我是故意伸腳讓他去壓，這
      讓我感覺是說我在陷害他，他認為是我在栽贓他，我便感
      覺他是故意的，就那時候的判斷。」、「（問：有無可能
      他真的不知道壓到你的腳，但是你這樣講的話，他會覺得
      說可能就是你伸腳讓我壓的，就是說他在完全不知道有無
      壓到你的腳的情況之下，也沒有感覺，但是你卻這樣講，
      他便覺得很不平，就覺得說是你伸腳讓我壓的？有無這個
      可能？）有，的確是會有這個可能，因為被告許傑理在派
      出所割腕，就表示說他當時情緒非常激動，是會有這種可
      能性。」等語（本院卷第206至224頁），而依證人此部分
      證述可知，證人即告訴人當日雖遭被告以所騎乘之機車碾
      壓其右腳腳趾，並因此受有傷害，然因當時案發現場情況
      危急，其亦無法確認是否係被告故意所為。審以被告在遭
      告訴人攔阻後，已無闖越火場之意思，則被告當日是否係
      於將機車轉向過程中，無意間碾壓到告訴人腳趾，實有可
      疑。
　　4.另經本院勘驗被告提出其與告訴人之對話錄音光碟，結果
      略以：
被告：好剛才你們沒有封鎖線，我不知道。
員警：我人站在那邊，我剛剛用手擋你。
被告：你剛剛人站在那邊，沒有像現在用三角錐，你剛剛是扯我
      ，害我差點摔倒，然後你去碾腳是自己碾到的。
員警：你剛剛就是往我的腳碾下去，你不用跟我講這個，我跟你
      講剛剛事實就是這樣，你剛剛就是要硬闖，所以我要阻止
      你。
被告：不好意思，我沒有硬闖。
員警：不然我幹嘛阻止你。
被告：因為你剛剛有看到我要過去，那你應該跟我講說，先生這
      裡已經火警了，你不要進去。
員警：你都要衝進去了，我還不攔你。
被告：我沒有要衝進去，你可以問大家，要衝進去我早就衝進去
      了。
員警：我不是有攔你。
被告：你沒有攔我，你用扯我，我才停下。
員警：我就是去攔你阿，不然你又進去。
被告：你沒有啦，別說這麼多。
員警：你剛剛停下迴轉去壓我的腳。
被告：那是你的腳自己過去被壓到，你不要扯我就不會了嗎？你
      攔我我也馬上停，我有硬闖嗎？
員警：那我就是活該要被你壓到腳？
被告：那你還罵說什麼你的頭怎樣，人民可以這樣被你侮辱喔？
員警：你現在就是壓我的腳，我現在就針對這個部分。
被告：阿你現在要怎樣？
員警：那看你要不要跟我道歉？
被告：我今天不用跟你道歉。
員警：我今天不是好玩站在這裡。
      有本院勘驗筆錄（本院卷第85至86頁）在卷可證，核與證
      人即告訴人前揭證稱其係因被告事後反應，致其認為被告
      係刻意以機車碾壓其腳趾等情相符。惟就此節，被告已於
      本院審理時自陳：伊當天因為急著要去接小孩，所以情緒
      比較激動，如果當時員警被壓到腳後，有即時跟伊說，伊
      就會馬上跟員警道歉等語（本院卷第236頁），又被告當
      日經員警帶往派出所後，確有持美工刀劃傷手腕等舉，有
      員警職務報告可考（偵卷第29頁），可知被告當日確有情
      緒激動之情形，則其因急於前往接送小孩，將機車掉頭正
      要轉向時，復遭員警攔阻，並表示其因傷害等犯行，要求
      其不得離去現場，因故而未即時向告訴人致歉，反而對告
      訴人之指訴為不當之回應，實非難以想像。再且，縱認告
      訴人當日係站立於被告所騎乘機車前方，而身體右側稍微
      前傾，然依被告已遭員警要求轉向，而其當時急於前往接
      送小孩等情境，其自有可能未曾注意到告訴人之右腳斯時
      位在其機車左前方，而逕將機車轉向左方，以致碾壓告訴
      人之腳趾；且依告訴人僅有右腳大拇指遭碾壓而腫痛，此
      有診斷證明書及傷勢照片可考（偵卷第53、61頁），亦可
      知被告機車前輪並未完全壓在告訴人右腳上方，倘被告在
      遭告訴人攔阻後，確有妨害公務執行之意思，其大可以機
      車碾壓告訴人右腳，而非僅限於其右腳大拇指或逕以所騎
      乘之機車撞擊告訴人身體，然依證人上揭證述，被告除碾
      壓其右腳腳趾外，並無其餘肢體之碰觸，則被告有無刻意
      碾壓告訴人腳趾而施以強暴行為之意思，實非無疑。尤其
      ，被告當時係騎乘於機車上，衡諸一般常情，若未刻意將
      身軀自機車上方往前傾，依一般男子平均身高及所騎乘於
      機車之位置，當無從確認機車前輪是否有觸及任何物體，
      遑論是準確地將機車前輪碾壓在告訴人右腳大拇指上方，
      而依證人上揭證述，被告當日並無此類將身體前傾之舉動
      ，且其將機車前輪轉向左方後，即有逕自駕駛離去等行徑
      ，顯難遽謂被告係刻意以機車前輪碾壓告訴人腳趾，而有
      何施強暴於執行職務之公務員之犯行。
    5.至證人賴宗承雖於警詢、偵查中證稱：伊當時就在被告與
      告訴人發生衝突處，伊有看到被告用機車前輪壓過告訴人
      的腳等語（偵卷第37至39、131至133頁），然觀以其於警
      詢時係證稱：「...該普重機車651-GZA號駕駛便與員警爭
      執，爭執完該普重機車651-GZA號駕駛準備掉頭時將輪胎
      碾過員警的腳...」等語（偵卷第37頁），於偵查中則證
      稱：「（問：為何許傑理被攔下之後還留在哪裡十分鐘沒
      有改道離開？）因為他一直在跟警察扯說他要去接小孩，
      要從那條路過去。」、「（問：許傑理是怎樣才會壓到警
      察的腳？）他跟警察發生衝突時，機車輪子就壓過警察的
      腳，因為他一直跟警察說他要去接小孩，他一直想要從禁
      止通行區域通過，所以警察一直攔住他。」等語（偵卷第
      132頁），則被告當日遭告訴人伸手攔阻後，究係逕將機
      車轉向掉頭離開或持續與告訴人爭執，要求告訴人准許其
      通過火場等節，顯有證述前後不一、矛盾齟齬之處，且其
      所述亦核與證人即告訴人前揭證述內容有異。從而，證人
      賴宗承前揭證述，自非可採，而難為不利於被告之認定。
    6.綜上各情，被告雖於後續與告訴人衝突過程（即告訴人遭
      碾壓其右腳拇指後）中，確曾以「你去碾腳是自己去碾到
      的」等語向告訴人回應，使告訴人因而產生被告係故意為
      此之感受，然此究屬告訴人個人本於觀察、接觸所見之主
      觀感受，能否率認被告確屬故意，實屬可疑，遑論告訴人
      於本院審理時已明確證稱其僅係懷疑、並無法確認，從而
      ，能否單憑告訴人上揭有瑕疵之指訴遽論被告於罪，恐嫌
      速斷。且依卷內相關客觀事證，被告是否係因當日急於離
      開現場接送小孩，致其於將機車轉向過程中，不慎碾壓告
      訴人右腳腳趾，衡情亦非全無可能。公訴意旨徒憑被告前
      揭行為及證人即告訴人、賴宗承上開有瑕疵之指訴，未詳
      予審酌案發情境，即為不利於被告之認定，難認可採。
（四）綜上所述，被告前揭所辯尚非全然無憑，自無從率予摒棄
      不採。而依舉證分配之法則，對於被告之成罪事項，應由
      檢察官負提出證據及說服法院之實質舉證責任。倘其所提
      出之證據，不足為被告有罪之積極證明，或其指出證明之
      方法，無從說服法院以形成被告有罪之心證，基於無罪推
      定之原則，自應為被告無罪判決之諭知。而檢察官所舉證
      人即告訴人、賴宗承等人之證詞及被告與告訴人錄音譯文
      、告訴人傷勢照片等件，至多僅能證明被告確有不慎以機
      車碾壓告訴人右腳拇指之行為，仍不足以推論其有何妨害
      公務執行之犯罪故意，已如前述。是以檢察官前揭舉證所
      為訴訟上之證明，於通常一般人仍有合理之懷疑存在，尚
      未達於可確信其真實之程度，自不足以使本院對被告妨害
      公務執行之犯行形成確信之心證，則依罪疑唯有利於被告
      原則，即應對被告為有利之認定，揆諸上揭刑事訴訟法規
      定及裁判意旨，自應為被告無罪之諭知。
三、公訴不受理部分：
（一）按告訴乃論之罪，告訴人於第一審辯論終結前，得撤回其
      告訴；又告訴經撤回者，應諭知不受理之判決，刑事訴訟
      法第238條第1項、第303條第3款分別定有明文。次按起訴
      為裁判上一罪之案件，如果法院審理結果，認為一部不成
      立犯罪，他部又欠缺追訴要件，則一部既不成立犯罪，即
      難與他部發生一部及全部之關係，法院應分別為無罪及不
      受理之諭知（最高法院70年台非字第11號裁判意旨參照）
      。　　　　　　
（二）經查，本案告訴人告訴被告傷害部分，公訴意旨認被告係
      犯刑法第277條第1項之普通傷害罪嫌，依同法第287條前
      段規定，須告訴乃論，茲告訴人已與被告達成和解，並具
      狀撤回上開傷害告訴，有和解書可考（本院卷第197頁）
      ；又公訴意旨認被告此部分如成立犯罪，應與前揭妨害公
      務執行罪嫌論以想像競合犯，然被告被訴妨害公務執行部
      分既經本院為無罪之諭知，理由如上述，本案即無裁判上
      一罪之關係可言，揆以前揭說明，自應就此部分分別為不
      受理判決之諭知，併此敘明。
據上論斷，應依刑事訴訟法第301條第1項前段、第303條第3款，
判決如主文。　　　
本案經檢察官陳佞如提起公訴，檢察官白惠淑、宋恭良到庭執行
職務。
中　　華　　民　　國　　111 　年　　1　　月　　12　　日
                  刑事第十庭   審判長法  官  陳玉聰　　
　　　　　　　　　                   法  官  林芳如
　　　　　　　　　                   法  官  林怡姿
以上正本證明與原本無異。
如不服本判決應於收受送達後20日內向本院提出上訴書狀，並應
敘述具體理由；其未敘述上訴之理由者，應於上訴期間屆滿後20
日內向本院補提理由書（均須按他造當事人之人數附繕本）「切
勿逕送上級法院」。
告訴人或被害人如不服判決，應備理由具狀向檢察官請求上訴，上訴期間之計算，以檢察官收受判決正本之日起算。                                               書記官  黃泰能
中　　華　　民　　國　　111 　年　　1　　月　　12　　日